【裁判字號】    98,抗,251
【裁判日期】    981022
【裁判案由】    本票裁定
【裁判全文】
臺灣臺中地方法院民事裁定               98年度抗字第251號
抗  告  人  甲○○
相  對  人  乙○○
上列當事人間本票裁定事件，抗告人對於中華民國98年9月17日
本院簡易庭所為之裁定（98年度司票字第7673號），提起抗告，
本院合議庭裁定如下：
    主    文
抗告駁回。
抗告程序費用新臺幣壹仟元由抗告人負擔。
    理    由
一、按執票人向本票發票人行使追索權時，得聲請法院裁定後強
    制執行，票據法第123條定有明文。又本票執票人，依票據
    法第123條規定，聲請法院裁定許可對發票人強制執行，係
    屬非訟事件，此項聲請之裁定，及抗告法院之裁定，僅依非
    訟事件程序，以審查強制執行許可與否，並無確定實體上法
    律關係存否之效力，法院僅就本票形式上之要件是否具備予
    以審查，即為已足，至於當事人間實體上之爭執，應循訴訟
    程序以資解決，要非非訟裁定法院所得審酌（最高法院56年
    台抗字第714號、57年台抗字第76號判例參照）。
二、本件相對人主張：其執有抗告人所簽發如原裁定主文所示之
    本票，並免除作成拒絕證書，詎屆期提示未獲付款，依票據
    法第123條規定聲請裁定許可強制執行等情，已據其提出本
    票1張為證，原裁定予以准許，即無不合。
三、抗告意旨略以：
（一）系爭本票雖未記載到期日，依票據法第120條第2項視為見
      票即付，依同法第124條準用第66條，見票即付之本票應
      以提示日為到期日，相對人雖執系爭本票逕向鈞院聲請本
      票執行，然相對人卻未曾向抗告人提示票據，依前開規定
      ，相對人既未向抗告人提示票據，該票據即未到期，相對
      人請求本票裁定即無理由。
（二）抗告人對於曾簽發該票據予相對人固不爭執，然該票據上
      之金額，係因相對人兒子林佑傑於與抗告人結婚前，為向
      昶勝寶建設有限公司購買坐落於烏日鄉○○段51-8地號上
      之建物門牌號碼為台中縣烏日鄉○○村○○鄰○○街100巷6
      號4樓之2房屋，由相對人資助林佑傑280萬元。而林佑傑
      與抗告人結婚後，由林佑傑以夫妻贈與方式將上開不動產
      移轉過戶於抗告人名下，此有上開不動產謄本及土地異動
      索引表各乙份為憑。詎料相對人對林佑傑此舉甚為不滿，
      為恐抗告人擅自處分該不動產，遂要求抗告人簽發系爭本
      票以作為擔保，雙方言明如抗告人於處分不動產時，所獲
      得價金中之280萬元應給付予相對人，故系爭本票上雖未
      明定到期日，但卻明文記載抗告人於上開不動產出售後始
      負有給付280萬元予相對人之意旨。該不動產現既尚未出
      售，依票據上之記載，其條件尚未成就，抗告人自不負清
      償給付之義務。
四、查系爭本票固未記載到期日，惟本票未載到期日者，視為見
    票即付，票據法第120條第2項定有明文。系爭本票既未載到
    期日，即應視為見票即付，執票人自可隨時向發票人請求付
    款，並於未獲付款後，向本票發票人行使追索權，而依票據
    法第123條規定，裁定准許強制執行。雖抗告人辯稱：相對
    人並未為付款之提示云云，然按發票人為免除作成拒絕證書
    之記載時，執票人得不請求作成拒絕證書而行使追索權；匯
    票上雖有免除作成拒絕證書之記載，執票人仍應於所定期限
    內，為承兌或付款之提示，但對於執票人主張未為提示者，
    應負舉證之責，票據法第94條第2項前段、第95條定有明文
    ，依同法第124條規定，此項規定於本票亦有準用。查本件
    系爭本票有免除作成拒絕證書之記載，有相對人於原審提出
    之本票在卷可證，依前所述，應由主張相對人未為提示之抗
    告人負舉證之責；而相對人於聲請本票裁定准許強制執行時
    已主張其於系爭本票到期日經提示未獲付款，抗告人提起抗
    告雖謂相對人未為付款之提示云云，惟並未提出證據以實其
    說，其既未能證明相對人未為付款之提示，此部分抗告即無
    理由。至抗告人又辯稱：系爭本票上明文記載抗告人於上開
    不動產出售後始負有給付280萬元予相對人之意旨，該不動
    產現既尚未出售，依票據上之記載，其條件尚未成就，抗告
    人自不負清償給付之義務云云，然觀之相對人於聲請本票裁
    定時所提出之系爭本票影本，其上並未有「抗告人於上開不
    動產出售後始負有給付280萬元予相對人」之記載，況該票
    據債權是否附有條件，乃屬實體上之法律關係，尚非非訟程
    序所得審究。揆諸前揭說明，應由抗告人另行提起訴訟，以
    資解決。本件非訟事件程序不得加以審究實體上之爭執，自
    應准予為強制執行之裁定。綜上所述，本件抗告為無理由，
    應予駁回。
五、據上論結，本件抗告為無理由，依非訟事件法第46條、第21
    條第2項、第24條第1項，民事訴訟法第495條之1第1項、第4
    49條第1項、第78條，裁定如主文。
中    華    民    國    98    年    10    月    22    日
                  民事第二庭    審判長法  官  王  銘
                                      法  官  涂秀玲
                                      法  官  黃炫中
正本係照原本作成。
如不服本裁定，僅得於收受本裁定正本送達10日內，以適用法規
顯有錯誤為理由，向本院提出再抗告狀（須附繕本一份及繳納再
抗告裁判費新臺幣1,000元），經本院許可後始可再抗告。
中    華    民    國    98    年    10    月    22    日
                                      書記官


司法院資訊處製作；財團法人民間司法改革基金會備份。
